臺灣雲林地方法院刑事判決
111年度訴字第662號
公  訴  人  臺灣雲林地方檢察署檢察官
被      告  許景棠



上列被告因違反毒品危害防制條例案件，經檢察官提起公訴（11
1年度偵字第8271號），被告於準備程序中對被訴事實為有罪之
陳述，經本院合議庭裁定由受命法官獨任進行簡式審判程序，判
決如下：
    主  文
乙○○犯轉讓禁藥罪，處有期徒刑參月。
    事  實
一、乙○○明知甲基安非他命係毒品危害防制條例所列管之第二級
    毒品，亦為藥事法所列管之禁藥，依法不得轉讓，竟基於轉
    讓禁藥即第二級毒品甲基安非他命之犯意，於民國111年6月
    20日下午6時許，在雲林縣○○鎮○○路000號之信德牙醫診所前
    ，無償轉讓禁藥即第二級毒品甲基安非他命1包予陳冠勲（
    無證據證明轉讓達淨重10公克以上）。
二、案經嘉義縣警察局朴子分局報告臺灣雲林地方檢察署檢察官
    偵查起訴。
    理  由
壹、程序方面：
    被告乙○○本案所犯並非死刑、無期徒刑、最輕本刑為3年以
    上有期徒刑之罪或高等法院管轄第一審案件，其於準備程序
    進行中，先就檢察官起訴之犯罪事實為有罪之陳述（見本院
    卷第55頁），經告知其簡式審判程序之旨，並聽取公訴人及
    被告之意見後，本院業已依刑事訴訟法第273條之1第1項之
    規定，裁定由受命法官獨任以簡式審判程序進行本案之審理
    ，是本案之證據調查，依刑事訴訟法第273條之2規定，自不
    受同法第159條第1項、第161條之2、第161條之3、第163條
    之1及第164條至第170條規定之限制。
貳、實體方面：
一、認定事實所憑之證據及理由：
    上揭事實，業據被告於警詢、偵訊、本院準備程序及審理時
    均坦承不諱（見偵卷第9至14、85至86頁；本院卷第55至56
    、62至63頁），核與證人陳冠勲於警詢及偵訊時所證情節相
    符（見偵卷第15至22、75至78頁），足認被告所為任意性之
    自白核與事實相符，自可採為論罪科刑之依據。是本案事證
    已臻明確，被告本案犯行堪以認定，應予依法論科。
二、論罪科刑：
  ㈠按甲基安非他命早於75年間經行政院衛生署（已改制為衛生
    福利部）公告列為不准登記藥品及禁止使用，迄未變更，而
    屬藥事法第22條第1項第1款所列之禁藥，且併屬依毒品危害
    防制條例第2條第2項第2款公告列管之第二級毒品。其非法
    轉讓者，藥事法第83條第1項及毒品危害防制條例第8條第2
    項、第6項皆設有處罰規定，屬於同一犯罪行為而同時有2種
    法律可資處罰之法規競合情形。此2法不具特別法與普通法
    關係，其等關於轉讓毒品與偽禁藥之刑事規制也無所謂特別
    與普通關係，本院向來依重法優於輕法之原則，就轉讓甲基
    安非他命未達法定應加重其刑之一定數量者，應優先擇法定
    刑較重之藥事法第83條第1項規定論處；就轉讓甲基安非他
    命達法定應加重其刑之一定數量者，因應依毒品危害防制條
    例第8條第6項規定加重其刑至2分之1，其法定刑已較藥事法
    第83條第1項轉讓禁藥罪為重，故適用毒品危害防制條例第8
    條第6項規定論處（最高法院111年度台上字第352號判決意
    旨參照）。查本案被告所轉讓之第二級毒品甲基安非他命，
    並無證據證明數量已達淨重10公克以上，且證人陳冠勲業已
    成年，被告亦非對未成年人為轉讓之行為。是核被告所為，
    係犯藥事法第83條第1項之轉讓禁藥罪。被告轉讓禁藥之犯
    行，因與轉讓第二級毒品犯行經法條競合適用之結果，應論
    以藥事法第83條第1項之轉讓禁藥罪，已如前述，而藥事法
    第83條第1項並未處罰持有禁藥之行為，依法律適用整體性
    之法理，因藥事法無處罰持有禁藥之明文，亦即持有禁藥並
    未構成犯罪，是被告轉讓甲基安非他命而持有該禁藥，其持
    有禁藥部分並無因吸收而不另論罪之關係。又起訴意旨認被
    告所為係構成轉讓第二級毒品罪，尚有未洽，然因起訴之基
    本社會事實同一，爰由本院告知被告所犯上開藥事法之法條
    及罪名（見本院卷第54頁），並依刑事訴訟法第300條規定
    ，變更起訴法條。
  ㈡按毒品危害防制條例第17條第2項規定犯該條例第4條至第8條
    之罪於偵查及歷次審判中均自白者，減輕其刑。其立法理由
    旨在針對是類案件性質，其案情比較隱密而複雜，證據蒐集
    、調查及犯罪事實認定相對困難，藉此優惠，鼓勵行為人及
    時悔悟，同時使偵、審程序較易順利進行，亦容易折服而告
    確定，兼收節省訴訟勞費之效。鑑於毒品危害防制條例第17
    條第2項減刑規定之立法意旨與自首雷同，係將單純科刑事
    由作為處斷刑上減輕規定，其正當性乃求諸於行為人偵、審
    程序中自白之事實，而非刑罰評價對象之構成要件行為，是
    與罪責成立之關聯性已遠，不因該毒品同屬禁藥而有所不同
    ，基於責任個別原則，自非不能割裂適用。再參諸藥事法並
    無與前開減刑規定相類似或衝突之規定，基於本質上相同事
    物應為相同處理之法理，及法秩序一致性要求，自應給予該
    規定之減刑寬典，以減少法規範間之衝突與矛盾，亦無違罪
    刑相當及平等原則。從而，行為人轉讓同屬禁藥之第二級毒
    品甲基安非他命（未達法定應加重其刑之一定數量）予成年
    人（非孕婦），依重法優於輕法之原則，擇較重之藥事法第
    83條第1項轉讓禁藥罪論處，如行為人符合毒品危害防制條
    例第17條第2項規定之要件，仍應適用該條項規定減輕其刑
    。並本於同一法理，倘被告符合毒品危害防制條例第17條第
    1項規定之要件，亦應適用該條項規定減輕或免除其刑，始
    符平等原則，此乃本院最近之統一見解（最高法院111年度
    台上字第352號判決意旨參照）。被告就其本案轉讓禁藥即
    第二級毒品甲基安非他命予證人陳冠勲之事實，於警詢、偵
    訊、本院準備程序及審理時均自白犯行（見偵卷第9至14、8
    5至86頁；本院卷第55至56、62至63頁），依據上開說明，
    合乎於偵查及歷次審判中均自白之要件，爰依毒品危害防制
    條例第17條第2項規定減輕其刑。
  ㈢爰審酌被告無視法令之禁止及漠視毒品之危害，任意轉讓禁
    藥即第二級毒品甲基安非他命予證人陳冠勲，助長禁藥之流
    通、散布，戕害他人身心健康，亦對社會治安產生危害，所
    為實不可取；又被告前曾因數次施用毒品犯行，經法院判決
    處刑並曾入監執行，有臺灣高等法院被告前案紀錄表在卷可
    考（見本院卷第37至50頁），難認素行良好；惟念及被告犯
    後始終坦承犯行之態度尚可，另考量被告本案轉讓毒品之對
    象僅證人陳冠勲1人、次數僅有1次，犯罪情節尚非十分嚴鉅
    ；兼衡被告自陳為高職肄業之智識程度，目前待業中，經濟
    來源為其家中經營生意之收入，家中尚有祖父母、父親及弟
    弟之家庭生活、工作經濟狀況等一切情狀（見本院卷第64頁
    ），量處如主文所示之刑。至被告所犯之罪雖不得易科罰金
    ，然依刑法第41條第3項之規定，仍得聲請易服社會勞動，
    附此敘明。
據上論斷，應依刑事訴訟法第273條之1第1項、第299條第1項前
段、第300條（依刑事裁判書類精簡原則，僅引用程序法條），
判決如主文。
本案經檢察官甲○○提起公訴，檢察官林豐正到庭執行職務。
中　　華　　民　　國　　111 　年　　11　　月　　30　　日
                  刑事第二庭  法  官  蘇珈漪
以上正本證明與原本無異。
如不服本判決應於收受判決後20日內向本院提出上訴書狀，並應
敘述具體理由；其未敘述上訴理由者，應於上訴期間屆滿後20日
內向本院補提理由書。「切勿逕送上級法院」。　　　　　　
                              書記官  曾百慶
中　　華　　民　　國　　111 　年　　11　　月　　30　　日

附錄本案論罪科刑法條全文：
藥事法第83條：
明知為偽藥或禁藥，而販賣、供應、調劑、運送、寄藏、牙保、
轉讓或意圖販賣而陳列者，處7年以下有期徒刑，得併科新臺幣5
千萬元以下罰金。
犯前項之罪，因而致人於死者，處7年以上有期徒刑，得併科新
臺幣1億元以下罰金；致重傷者，處3年以上12年以下有期徒刑，
得併科新臺幣7千5百萬元以下罰金。
因過失犯第1項之罪者，處2年以下有期徒刑、拘役或科新臺幣5
百萬元以下罰金。
第1項之未遂犯罰之。